【裁判字號】    99,交聲,101
【裁判日期】    990419
【裁判案由】    違反道路交通管理處罰條例聲明異議
【裁判全文】
臺灣臺北地方法院交通事件裁定         99年度交聲字第101號
原處分機關  臺北市交通事件裁決所
異  議  人
即受處分人  乙○○
上列異議人即受處分人因違反道路交通管理處罰條例案件，對於
臺北市交通事件裁決所中華民國九十八年十二月二十四日所為之
處分（原處分案號：北市裁罰字第裁二二─Ｍ00000000
號），聲明異議，本院裁定如下：
    主  文
異議駁回。
    理  由
一、按汽車駕駛人，駕駛執照業經吊銷、註銷仍駕駛小型車者，
    處新臺幣（下同）六千元以上一萬二千元以下罰鍰，並當場
    禁止其駕駛，及扣繳其駕駛執照，道路交通管理處罰條例第
    二十一條第一項第四款、第四項，分別定有明文。又小型車
    違反道路交通管理處罰條例第二十一條第一項第四款規定，
    於期限內繳納罰鍰或到案聽候裁決者，處九千元罰鍰，亦為
    違反道路交通管理事件統一裁罰基準及處理細則第二條第二
    項之裁罰基準表所明定。
二、本件異議人即受處分人（下稱受處分人）乙○○於民國九十
    八年十月三十日晚間十時二十分許，駕駛車牌號碼Ｎ二─四
    四二九號自用一般小貨車，行經臺南縣鹽水鎮○○路二三號
    前，為臺南縣警察局新營分局柳營分駐所員警以實施取締酒
    駕專案勤務而攔停，發現受處分人有駕駛執照業經吊銷仍駕
    駛小型車之違規行為，依道路交通管理處罰條例第二十一條
    第一項第四款規定掣單舉發，嗣受處分人於舉發通知單上所
    載之應到案日期前向原處分機關提出申訴，經原處分機關調
    查結果，仍認受處分人有前開違規行為，原處分機關乃依道
    路交通管理處罰條例第二十一條第一項第四款之規定，於九
    十八年十二月二十四日以北市裁罰字第裁二二─Ｍ0000
    0000號裁決書，裁處受處分人罰鍰九千元。
三、聲明異議意旨略以：被舉發當時異議人並不在車上，更遑論
    無照駕車，絕不可因對方是警員身分一句親眼目睹就判人生
    死，更何況當時為晚間十點多，距離又是在三十至四十公尺
    之遠，異議人夥同友人同時下車至旁空地草叢中方便時，警
    方才跑來盤問云云，為此聲明不服，請求撤銷原處分云云。
四、經查：
  (一)受處分人於前揭時、地駕駛小貨車時，其駕駛執照業已被吊
    銷（於九十七年二月一日吊銷）之情事，此有臺南縣警察局
    新營分局九十八年十一月十八日南縣營警五字第○九八○○
    一九一五八號函及受處分人違規查詢報表各一紙在卷足憑（
    本院卷第九、十、十四頁參照），是受處分人之汽車駕駛執
    照自九十七年二月一日起業經吊銷無訛。
  (二)受處分人雖辯稱該車非其所駕駛云云，然受處分人駕駛執照
    業經吊銷仍駕駛小型車遭當場舉發之事實，業經證人即臺南
    縣政府警察局新營分局柳營分駐所員警甲○○於本院調查時
    具結證稱：我於當天晚上十時二十分在臺南縣鹽水鎮○○路
    與忠孝路口執行取締酒駕勤務，受處分人由忠孝路西往東方
    向行駛，本來會遇到忠孝路東向第一個臨檢組，但是他在新
    中、忠孝路口前方三十公尺就把車停下來，沒有進入臨檢組
    ，後來受處分人就從駕駛座下車，沿車子後方到空地，我就
    跟另一位女警要去臨檢，請受處分人出示駕照，受處分人跟
    我說他要到旁邊空地小便…受處分人當時從駕駛座開車門下
    車時，我已經站在車子旁邊親眼看到受處分人從駕駛座下車
    ，因為受處分人把車子熄火，拔出車鑰匙，會有一段時間，
    我就跟同仁看到受處分人停車後我們就跑上前，所以在受處
    分人下車之前我們就在車門旁邊，車子副駕駛座有一個人，
    也未表示是開車的人等語綦詳（本院卷第二三頁反面至第二
    四頁參照），並有臺南縣警察局新營分局上開書函及臺南縣
    警察局南縣警交字第Ｍ00000000號舉發違反道路交
    通管理事件通知單影本（本院卷第六頁參照）在卷可憑，是
    受處分人確有上開駕駛執照業經吊銷仍駕駛小型車之違規事
    實，洵堪認定。
  (三)按交通警察掣單舉發違反道路交通管理處罰條例所列之違規
    事實，本質上為行政處分，係公務員基於職務上之權力，依
    法就特定之具體事件所為之具公法上效果之單方面行政行為
    ，基於公務員為公法上行為具有公信力之原則，該行政行為
    當可被推定為真正，其據以依法處分之事實認定亦為正確無
    誤，若謂公務員一切行政行為均需預留證據以證其實，則國
    家行政勢必窒礙難行，據此，刑事訴訟法就犯罪證據有關之
    規定中與屬行政秩序罰之交通違規裁罰本質不合之部分，自
    不在準用之列。又駕照吊銷者禁止駕駛小型車，其目的乃係
    維護公眾往來行車之安全，為防杜再犯及給予受處分人相當
    警惕，而剝奪其駕駛車輛之資格。查證人甲○○於依法執行
    勤務時，偶然發現本件違規事實，親眼目睹受處分人駕車之
    行為，嗣並就其親眼見聞於受有具結程序及偽證罪擔保之情
    形下於法院到庭為證述，而所為之前開證詞，對於其如何發
    現受處分人駕駛車輛及拒絕出示證件接受稽查之過程等情，
    均於本院調查時證述明確，雖本件證人甲○○舉發時間為夜
    間，縱如受處分人所言與員警距離三十至四十公尺，然衡以
    一般執勤員警之專業訓練而言，對於該等職務上事項之觀察
    程度自較一般人更為專注，應無誤判之可能，且其所為上揭
    證述，亦無何違背一般經驗或論理法則之情形，是以，受處
    分人確有駕照業經吊銷而仍駕駛小型車之違規事實，應無違
    誤。從而，本件執勤員警本其維護交通秩序、安全職責所為
    之舉發，自應受到合法、正確之推定。
五、綜上所述，受處分人於前述時地駕駛前揭車牌號碼之自用一
    般小貨車，確有駕照經吊銷仍駕駛小型車之違規情事，從而
    原處分機關依前揭道路交通管理處罰條例第二十一條第一項
    第四款及違反道路交通管理事件統一裁罰基準表之規定，裁
    處受處分人九千元罰鍰，核無違誤，本件受處分人之異議為
    無理由，應予駁回。
據上論斷，應依道路交通案件處理辦法第十九條，裁定如主文。
中    華    民    國    99    年    4     月    19    日
                  交通法庭    法  官  徐淑芬
以上正本證明與原本無異。
如不服本裁定，應於送達後五日內，向本院提出抗告狀。
                              書記官  劉郅享
中    華    民    國    99    年    4     月    19    日

司法院資訊處製作；財團法人民間司法改革基金會備份。
